【裁判字號】    98,易,351
【裁判日期】    990309
【裁判案由】    竊盜
【裁判全文】
臺灣花蓮地方法院刑事判決               98年度易字第351號
公  訴  人  臺灣花蓮地方法院檢察署檢察官黃蘭雅
被      告  乙○○
上列被告因竊盜案件，經檢察官提起公訴（98年度偵字第3931、
4172號），本院判決如下：
    主  文
乙○○攜帶兇器，踰越安全設備，於夜間侵入有人居住之建築物
竊盜，累犯，處有期徒刑玖月。扣案之老虎鉗貳支、十字形螺絲
起子壹支，均沒收。
其餘被訴竊盜部分無罪。
    事  實
一、乙○○前因竊盜案件，經本院於民國96年12月28日，以96年
    度簡字第62號判決判處有期徒刑4 月確定；又因竊盜案件，
    經本院於97年1月18日，以96年度簡字第67 號判決判處有期
    徒刑5月確定；上開二刑再經本院以97 年度聲字第193 號裁
    定應執行有期徒刑8月確定，於97年12月29 日縮刑期滿執行
    完畢。詎乙○○仍不知悔改，因缺錢支付醫藥費用，竟意圖
    為自己不法所有，於98年9月12日晚間8時30分許，攜帶其所
    有，客觀上足對人之生命、身體構成威脅，具有危險性之兇
    器即老虎鉗2支、十字形螺絲起子1支，至位於花蓮縣花蓮市
    ○○街8巷5弄1 號之花蓮林區管理處宿舍，並自門旁一未封
    妥之冷氣孔爬入而踰越該安全設備，侵入該宿舍後，即行自
    2樓樓頂，徒手搖晃拔下而竊取設置於該處之防盜白鐵蓋1片
    （價值約新臺幣【下同】8000元）得手，並將之置於2 樓走
    道之際，旋為鄰居發現有異而報警處理，經警據報趕往現場
    逮捕正欲離去現場之乙○○，且扣得上開白鐵蓋1 片（已由
    該宿舍管理員嚴立基立據領回）及上開老虎鉗、螺絲起子，
    而獲上情。
二、案經嚴立基訴由花蓮縣警察局花蓮分局報告臺灣花蓮地方法
    院檢察署檢察官偵查起訴。
    理  由
壹、程序事項：
一、按除簡式審判程序、簡易程序及第376條第1款、第2 款所列
    之罪之案件外，第一審應行合議審判，刑事訴訟法第284 條
    之1 定有明文；查該條業於本件繫屬以前經公布施行，而本
    案起訴之各項罪名，均核與刑事訴訟法第376條第2款之規定
    相符，是其當有首開規定之適用，即其法院組織應為獨任審
    判無誤。
二、本案認定事實存否所引用之卷內所有卷證資料（包含人證、
    物證、書證等，詳下述及者），並無證據證明係公務員違背
    法定程序所取得，與本案亦有自然之關連性，被告乙○○於
    準備程序迄至本案言詞辯論終結，均不爭執該等卷證之證據
    能力或提出關於證據能力之聲明異議，且卷內之文書證據，
    亦無刑事訴訟法第159條之4之顯有不可信之情況或其他不得
    作為證據之情形，本院認引為證據為適當，是依刑事訴訟法
    第159條之4、159條之5等規定，下述認定事實存否所引用之
    證據方法，均應認有證據能力。
貳、有罪部分：
一、上揭事實，業據被告乙○○坦承不諱，並經證人即告訴人嚴
    立基於警詢時指證明確，並有搜索扣押筆錄1 份、贓物認領
    保管單1紙及上開宿舍現場、白鐵蓋、老虎鉗等工具之照片7
    張在卷可稽，復有上開老虎鉗、螺絲起子扣案足憑。是被告
    此部分之自白應與事實相符，事證明確，自應依法論科。
二、按刑法第321條第1項第1 款所謂有人居住之建築物，雖不以
    行竊當時居住之人即在其內為必要，但必須通常為人所居住
    之處所，始足當之；又按竊盜罪既遂與未遂之區別，應以所
    竊之物已否移入自己權力支配之下為標準；若已將他人財物
    移歸自己所持，即應成立竊盜既遂罪，自難因其贓物尚未搬
    離現場，而謂為竊盜未遂（最高法院最高法院47年臺上字第
    859號、17年上字第509 號、49年臺上字第939號三判例意旨
    參照）；且扣案之老虎鉗2 支，均係常見，且具有一定質量
    之鐵質工具，十字形螺絲起子之前端則尖銳，此觀卷附之該
    等工具照片自明，且若持以揮擋擊刺，顯足導致他人身體受
    傷之結果，是上開老虎鉗、螺絲起子等工具，均屬足對人之
    生命、身體構成威脅，具有危險性之兇器。查被告行竊時確
    有攜帶上開工具，而上開宿舍雖無人居住，然依現場照片觀
    之，該宿舍並無荒廢而已殘破不堪，無法供人居住之情形，
    是該宿舍仍屬通常為人居住之處所無訛；而被告為警查獲時
    ，上開白鐵蓋已遭其自原本裝置之處所取下，並置於2 樓走
    道，正要離去時，警員即前來等情，並據被告自承在卷；是
    核被告所為，係犯刑法第321條第1項第1款、第2款、第3 款
    之攜帶兇器踰越安全設備於夜間侵入有人居住之建築物竊盜
    罪。查被告有如事實欄所示之前科執行完畢，有臺灣高等法
    院被告前案紀錄表1份在卷供參；其於5年內故意再犯上開有
    期徒刑以上之罪，為累犯，應依刑法第47條第1 項規定加重
    其刑。
三、爰審酌被告前科累累，素行不佳，已有多次竊盜之前案紀錄
    ，經入監服刑後，仍未見悛悔，年輕力壯，不思以正當勞力
    換取財物，妄想以竊盜手段不勞而獲，法治觀念淡薄，竊得
    之財物價值非輕，本件復均以夜間侵入可供人居住之建築物
    之方式行竊，上開白鐵蓋之價值非低，然已物歸原主，其犯
    罪所得利益及所生之損害非鉅，且犯後均能坦承上揭犯行，
    態度良好等一切情狀，量處如主文所示之刑，以資懲儆。扣
    案之老虎鉗、螺絲起子等工具均為被告所有，預計於行竊當
    時若有需要，即可使用，然因徒手即可拔起上開白鐵蓋，故
    未用到等情，業據被告供明在卷，是該等工具均為被告所有
    ，供犯罪預備之物，爰依刑法第38條第1項第2款、第3 項前
    段宣告沒收之。
參、無罪部分：
一、公訴意旨另以：被告乙○○另意圖為自己不法之所有，於98
    年7月24日上午5時10分許至同日下午1時40 分許間（起訴書
    誤載為98年6月19日11 時許，經公訴人當庭更正如上），破
    壞其鄰居甲○○位於花蓮縣花蓮市○○街228巷3號鐵門之門
    栓後，侵入竊取甲○○所有之黃金戒指1 枚、電腦主機及螢
    幕各1 台，得手後於同日將金戒子持往金銀樓販賣，嗣經
    甲○○發現後報警循線查獲，因認被告涉有竊盜罪嫌云云。
二、按犯罪事實應依證據認定之，無證據不得認定犯罪事實。又
    不能證明被告犯罪者，應諭知無罪之判決，刑事訴訟法第15
    4條第2項、第301條第1項分別定有明文。所謂認定犯罪事實
    之證據，係指足以認定被告確有犯罪行為之積極證據而言，
    該項證據自須適合於被告犯罪事實之認定，始得採為斷罪資
    料，如未能發現相當證據，或證據不足以證明，自不能以推
    測或擬制之方法，以為裁判之基礎；而被告否認犯罪事實所
    持之辯解，縱屬不能成立，仍非有積極證據足以證明其犯罪
    ，不能遽為有罪之認定；其以情況證據（即間接證據）斷罪
    時，尤須基於該證據在直接關係上所可證明之他項情況事實
    ，本乎推理作用足以確證被告有罪，方為合法，不得徒憑主
    觀上之推想，將一般經驗上有利被告之其他合理情況逕予排
    除；且無論直接或間接證據，其為訴訟上之證明，須於通常
    一般之人均不致有所懷疑，而得確信其為真實之程度者，始
    得據為有罪之認定，倘其證明尚未達到此一程度，而有合理
    之懷疑存在，致法院無從為有罪之確信，自應為無罪之判決
    （最高法院40年台上字第86號、30年上字第1831號、32年上
    字第67號及76年台上字第4986號判例意旨參照）。
三、訊據被告固坦承其有持一金戒子前往上開銀樓變賣之事實，
    惟堅決否認有何侵入行竊被害人甲○○上開住處犯行，辯稱
    ：該金戒子係伊於98年端午節前，在花蓮市清潔隊附近一垃
    圾桶內撿到的，因其母稱金價會漲而留下，嗣因家中水電費
    、健保費未繳，其母遂叫伊拿去變賣，且其變賣之該戒子與
    被害人甲○○遭竊者，並非必然同一等語。
四、公訴意旨認被告涉有此部分之竊盜罪嫌，無非以被害人甲○
    ○上開住處確有遭竊電腦、金戒子等財物，被告則於同日下
    午持一金戒子至上開銀樓變賣，經警帶同甲○○前往確認結
    果，被告所變賣之金戒子與甲○○遭竊之金戒子係屬同一等
    情為主要論據。經查：
  (一)甲○○於98年7月24日上午5時離家，於同日下午1時40 分許
    返家後，即發現家中電腦主機、螢幕及其父生前所有之金戒
    子遭竊，隨即報警處理，嗣經警循線並帶同甲○○前往上開
    銀樓取回該戒子等情，業據證人甲○○於警詢及本院審理時
    證述綦詳，並有花蓮縣警察局花蓮分局99年1月25 日花市警
    刑字第0990002082號函所檢附之現場照片附卷為佐。又被告
    確於同日下午2時至3時許間，持一金戒子前往上開銀樓變賣
    ，得款10766 元一節，並據證人即上開銀樓負責人余正剛於
    警詢時證述明確，並有金飾買入登記簿及該戒子之照片存卷
    可考；且證人甲○○於本院審理時，當庭就其領回之被告所
    變賣之戒子之各項特徵，均能明確指出，復係支付與收購價
    格相當之1萬7百餘元，始贖回該戒子等情，亦據證人甲○○
    於本院審理時結證明確，徵諸證人甲○○與被告並無仇怨，
    且係於警員陪同並支付非低之代價始取回該戒子，難認其有
    何因住處遭竊後不甘受損，遂虛偽指認以領回財物或設詞誣
    陷之情形，是證人甲○○上開證述，自屬可信，再徵諸被告
    警詢所供拾得物品及事後如何處理等細節，與其於偵訊及本
    院訊問時所述不相符合，堪認被告所辯係於98年端午節前即
    拾得上開戒子云云，亦不足採。
  (二)惟證人甲○○於返家發現遭竊後即行報警，被告於警員到場
    處理時，並未在現場或附近，之後始經警告知有查到被告持
    戒子去賣，其同時遭竊之電腦主機及螢幕，迄未取回，此後
    亦無他人以電話或其他方式要求贖回電腦主機及螢幕，而其
    上午離開住處時，並未發現可疑人物在附近徘徊，住處附近
    亦無監視錄影畫面等情，併據證人甲○○於警詢及本院審理
    時證述明確。又經警獲報後前往勘查採證結果，現場並未採
    獲可疑指紋或其他跡證可供比對一節，亦據花蓮縣警察局花
    蓮分局以上開函文函覆明確。再經調閱被告所使用之行動電
    話門號雙向通聯記錄結果，亦未發現被告於上開時間，確曾
    出現在證人甲○○住處附近之情形，是侵入證人甲○○住處
    行竊者是否確為被告，容非無疑。另被告持以變賣之上開戒
    子與證人甲○○遭竊者，應屬同一，雖經本院認定如上；惟
    持有贓物，於吾人一般社會生活經驗上，可能之原因不止一
    端，故無從以行為人單純持有贓物之事實忖度該行為人取得
    贓物之來源；縱行為人係以竊盜、搶奪、詐欺、拾得遺失物
    或故買、收受贓物等犯罪手段取得該贓物，所涉犯罪構成要
    件亦各不相同，於訴訟上當不能因行為人對其持有之贓物來
    源交待不清或無法於訴訟上確實舉證證明其係如何取得該贓
    物，而得任意推定行為人之罪行，證人甲○○又無法確認實
    際侵入行竊者之真實身分，是單以被告持有變賣證人甲○○
    遭竊之上開戒子之事實，尚不能推論該戒子即為被告侵入證
    人甲○○之上開住處行竊所得，並逕以加重竊盜罪嫌相繩之
    ，且竊盜罪與收受贓物罪或侵占脫離物罪之基本社會事實並
    不相同，本院亦無從變更起訴法條逕予審理。
  (三)綜上所述，被告上開辯解，雖有可疑之處，惟公訴人所提證
    據及指出證明之方法，無從說服本院形成被告此部分所涉竊
    盜犯行為有罪之心證，本院綜觀卷內各項資料，亦無其他積
    極證據，足以證明被告確有公訴人所指之此部分犯行，揆諸
    前揭法例意旨及說明，既尚未達於通常一般之人均不致有所
    懷疑之程度，而有合理懷疑之存在，致使無從形成有罪之確
    信，即不能證明被告此部分之犯罪，自應為無罪判決之諭知
    。
據上論斷，應依刑事訴訟法第284條之1、第299條第1項前段、第
301條第1項，刑法第321條第1項第1款、第2款、第3款、第47 條
第1項、第38條第1項第2款、第3項前段，判決如主文。
本案經檢察官黃蘭雅到庭執行職務。
中    華    民    國    99    年    3     月    9     日
                  刑事第四庭    法  官  黃鴻達
以上正本證明與原本無異。
如不服本判決應於收受送達後10日內向本院提出上訴書狀，並應
敘述具體理由。其未敘述上訴理由者，應於上訴期間屆滿後20日
內向本院補提理由書(均須按他造當事人之人數附繕本)「切勿逕
送上級法院」。告訴人或被害人如對於本判決不服者，應具備理
由請求檢察官上訴，其上訴期間之計算係以檢察官收受判決正本
之日期為準。
中    華    民    國    99    年    3     月    9     日
                                書記官
附錄本判決論罪之法律條文：
中華民國刑法第321條
犯竊盜罪而有左列情形之一者，處 6 月以上、 5 年以下有期徒
刑：
一、於夜間侵入住宅或有人居住之建築物、船艦或隱匿其內而犯
    之者。
二、毀越門扇、牆垣或其他安全設備而犯之者。
三、攜帶兇器而犯之者。
四、結夥三人以上而犯之者。
五、乘火災、水災或其他災害之際而犯之者。
六、在車站或埠頭而犯之者。
前項之未遂犯罰之。

司法院資訊處製作；財團法人民間司法改革基金會備份。
